【裁判字號】    97,交聲,1317
【裁判日期】    971013
【裁判案由】    交管條例聲異
【裁判全文】
臺灣板橋地方法院交通事件裁定        97年度交聲字第1317號
原處分機關  交通部公路總局臺北區監理所
異  議  人
即受處分人  甲○○
                      三樓
上列異議人因違反道路交通管理處罰條例案件，對於交通部公路
總局臺北區監理所於民國97年5 月2 日以北監營裁字第裁40-C00
000000號違反道路交通管理事件裁決書所為之裁決處分不服，聲
明異議，本院裁定如下：
    主  文
原處分撤銷。
甲○○汽車駕駛人，駕駛汽車肇事致人受傷而逃逸，吊銷駕駛執
照，壹年內禁考。
    理  由
一、原處分意旨為：異議人即受處分人甲○○於民國97年2 月22
    日16時6 分許，駕駛車牌號碼239-NB號營業小客車（下稱本
    件汽車），在臺北縣板橋市○○○街126 巷口處，因有「駕
    駛汽車肇事致人受傷而逃逸」之違規，經臺北縣政府警察局
    板橋交通分隊警員開立舉發通知單舉發，嗣經原處分機關交
    通部公路總局臺北區監理所於97年5 月2 日以北監營裁字第
    裁40-C00000000號違反道路交通管理事件裁決書，依道路交
    通管理處罰條例第62條第3 項前段、第4 項前段、第67條第
    3 項（裁決書漏引同條例第3 項前段、第67條第3 項）及違
    反道路交通管理事件統一裁罰基準表等規定，裁處罰鍰新臺
    幣（下同）6 千元，吊銷駕駛執照，1 年內禁考等語。
二、異議意旨略以：異議人於前揭時間，駕駛本件汽車行經板橋
    市○○○街126 巷口時，適大觀國中學生數人沿路嬉戲，詎
    其中閔士源突然闖入車道邊緣，致輕微撞及本件汽車後視鏡
    ，因伊見閔士源並無任何異狀，雙方遂各自離去，伊自始不
    知發生何事，嗣於同日21時許，伊接獲板橋交通分隊通知並
    於翌日中午前往該分隊，方知悉閔士源受傷情事，雙方並當
    場和解，由伊賠償1 萬元予閔士源，閔員母親亦承認不完全
    是異議人之過失，是伊在不知閔士源受傷之情況下，將車駛
    離現場之行為，顯然欠缺犯意，爰依法聲明異議云云。
三、按一行為同時觸犯刑事法律及違反行政法上義務規定者，依
    刑事法律處罰之。但其行為應處以其他種類行政罰或得沒入
    之物而未經法院宣告沒收者，亦得裁處之，行政罰法第26條
    第1 項定有明文；又其他種類行政罰，係指罰鍰、沒入之外
    ，依行政罰法第2 條所規定之裁罰性不利處分，包含剝奪或
    消滅資格、權利之吊銷證照處分，合先敘明。核前揭條文之
    立法目的，係以一行為同時觸犯刑事法律及違反行政法上義
    務規定時，由於刑罰與行政罰同屬對不法行為之制裁，而刑
    罰之懲罰作用較強，故依刑事法律處罰，即足資警惕時，實
    無再處以行政罰之必要，且刑事法律處罰，由法院依法定程
    序為之，較符合正當法律秩序，應予優先適用，但罰鍰以外
    之沒入或其他種類行政罰，因兼具維護公共秩序之作用，為
    達行政目的，行政機關仍得併予裁處。次按汽車駕駛人駕駛
    汽車肇事致人受傷者，應即採取救護措施及依規定處置，並
    通知警察機關處理，不得任意移動肇事汽車及現場痕跡證據
    ，違反者處3 千元以上9 千元以下罰鍰，而駕駛人肇事致人
    受傷而逃逸者，吊銷其駕駛執照，並於1 年內不得考領駕駛
    執照，道路交通管理處罰條例第62條第3 項前段、第4 項前
    段及第67條第3 項亦分別有明文規定。
四、經查，本件異議人之違規事實，因同違犯刑法第185 之4 之
    肇事逃逸罪，由警方移送臺灣板橋地方法院檢察署檢察官偵
    查後聲請簡易判決處刑，而經本院97年度交簡字第2393號判
    決認定異議人於97年2 月22日16時6 分許，駕駛本件汽車，
    行經臺北縣板橋市○○○街126 巷口，不慎與行人閔士源發
    生擦撞，造成閔士源左大足指骨骨折，異議人於肇事後並未
    下車察看，逕行駕車逃逸，經路人記下車號，警員始循線查
    獲等情明確，因而判處有期徒刑6 月，如易科罰金，以1 千
    元折算1 日確定，異議人並已於97年7 月21日易科罰金執行
    完畢，此有本院97年度交簡字第2393號刑事簡易判決書及臺
    灣高等法院被告前案紀錄表各1 份在卷可稽，且異議人於前
    開刑事案件中，對於上開不法事實，業於檢察官訊問時坦認
    不諱，核與證人閔士源於警詢時證述之情節相符，並有道路
    交通事故調查報告表(一)、(二)、現場圖各1 份及照片9 張在卷
    可參，經本院依職權調取上開刑事案件卷宗全卷核閱無訛，
    是異議人猶於本件辯稱其無肇事逃逸之犯意云云，委無可採
    。從而，異議人確有駕車肇事致人受傷而逃逸之違規事實，
    已洵堪認定，然異議人同一駕駛汽車肇事致人受傷而逃逸之
    行為，既同時觸犯刑事法律及違反行政法上義務規定，且其
    中刑事部分經本院以97年度交簡字第2393號判決判處罪刑確
    定並已執行，揆諸前揭行政罰法第26條第1 項前段規定，基
    於「一事不二罰」之行政罰原則，自不得更對異議人處以行
    政罰性質之罰鍰處分。至於吊銷駕駛執照，1 年內不得考領
    之處分，係為維護交通安全，加強救護，減少被害人之死傷
    ，促使駕駛人於肇事後，能對被害人即時救護，當屬行政罰
    法第2 條第1 款所規定限制或禁止行為處分之其他種類行政
    罰，故依前揭行政罰法第26條第1 項但書之規定，原處分機
    關仍得依法裁處之，不受異議人行為已依刑事法律處罰之限
    制。
五、綜上所述，本件異議人確有「駕駛汽車肇事致人受傷而逃逸
    」之違規事實，固無違誤，惟原處分機關仍依道路交通管理
    處罰條例第62條第3 項前段規定，併予裁處異議人罰鍰6 千
    元之部分，顯與前揭行政罰法第26條第1 項明文所示之「一
    事不二罰」規定不合，尚有未當，自應由本院將原處分予以
    撤銷，並依道路交通管理處罰條例第62條第4 項前段、第67
    條第3 項等規定，自為裁罰如主文第2 項所示，以期適法。
據上論斷，依道路交通案件處理辦法第20條，裁定如主文。
中    華    民    國    97    年    10    月    13    日
                  交通法庭  法  官  張 兆 光
上列正本證明與原本無異。
如不服本裁定，應於裁定送達後五日內敘明抗告理由，向本院提
出抗告狀。
                            書記官  曹 秋 冬
中    華    民    國    97    年    10    月    14    日


司法院資訊處製作；財團法人民間司法改革基金會備份。
